【裁判字號】    97,訴,1973
【裁判日期】    970708
【裁判案由】    公共危險等
【裁判全文】
臺灣臺中地方法院刑事判決              97年度訴字第1973號
公  訴  人  臺灣臺中地方法院檢察署檢察官
被      告  乙○○
指定辯護人  本院公設辯護人  戊○○
上列被告因恐嚇危害於安全等案件，經檢察官提起公訴（九十七
年度偵字第七○三六號），本院判決如下：
    主    文
乙○○犯恐嚇危害於安全罪，處有期徒刑陸月，如易科罰金，以
新臺幣壹仟元折算壹日。
    犯罪事實
一、乙○○與丙○○原為夫妻關係（於民國九十一年三月二十二
    日離婚），二人間具有家庭暴力防治法第三條第一款所定之
    家庭成員關係。緣乙○○欲尋短，預先持塑膠桶前往加油站
    購買新臺幣三百元之汽油，另攜帶土地權狀，於九十七年一
    月十四日十八時五十分許，前往丙○○位在臺中縣后里鄉○○路四七三巷三十號之租屋處，欲將土地權狀交付予丙○○
    ，因丙○○不接受，二人發生爭執，乙○○竟因此心生不滿
    ，而基於恐嚇危害於安全之犯意，將持有之前開汽油少許倒
    於丙○○前開租屋處一樓鋁門外之磁磚處，並以自備之打火
    機點燃，引發火勢，以此加害生命、身體之事，恫嚇丙○○
    ，致生危害於丙○○之安全，嗣經同住於該址之房東甲○○
    於一樓發現，即持地墊覆蓋並潑水將火勢熄滅，僅有地板磁
    磚遭燻黑。
二、案經臺中縣警察局大甲分局報告臺灣臺中地方法院檢察署檢
    察官偵查起訴。
    理    由
一、按被告以外之人（包括證人、鑑定人、告訴人、被害人及共
    同被告等）於審判外之陳述雖不符刑事訴訟法第一百五十九
    條之一至之四等四條之規定，而經當事人於審判程序同意作
    為證據，法院審酌該言詞陳述或書面陳述作成時之情況，認
    為適當者，亦得為證據；當事人、代理人或辯護人於法院調
    查證據時，知有刑事訴訟法第一百五十九條第一項不得為證
    據之情形，而未於言詞辯論終結前聲明異議者，視為有前項
    之同意，同法第一百五十九條之五定有明文。立法意旨在於
    傳聞證據未經當事人之反對詰問予以核實，原則上先予排除
    。惟若當事人已放棄反對詰問權，於審判程序中表明同意該
    等傳聞證據可作為證據；或於言詞辯論終結前未聲明異議，
    基於尊重當事人對傳聞證據之處分權，及證據資料愈豐富，
    愈有助於真實發見之理念，且強化言詞辯論主義，使訴訟程
    序得以順暢進行，上開傳聞證據亦均具有證據能力。查本件
    證人即被害人丙○○於警詢之證述，其作成之狀態，並無違
    背證人即被害人丙○○或各該書面製作人個人意思而為陳述
    ，或其他違法取供、或不法取得之情形，且公訴人、被告於
    本院準備程序中表示對於前開卷內已存在之證據之證據能力
    不爭執（本院卷第一四頁），且於本院審理時對於證人丙○○警詢之證述，復不爭執其等證據能力及真實性，足認並無
    顯不可信之情況，且本院審酌證人丙○○上開所述，及前開
    書面證據資料，其等之言詞或書面等證據內容之作成，較無
    人情施壓或干擾，亦無不當取供或違法取得之情形，復為本
    院事實認定之重要依據，認為以之作為本案之證據亦屬適當
    ，是證人丙○○前開證言，仍具有證據能力。
二、被告乙○○對於前開事實自白不諱，核與證人甲○○於本院
    審理時證述被告於前開時、地，潑灑汽油點火及證人丙○○
    於偵查中證述被告與其爭吵後，潑灑汽油點火等情節相符，
    足認被告自白與事實相符，並有前開處所火勢撲滅後之照片
    四張在卷可稽。是以，被告前開犯行應可認定。
三、按家庭暴力防治法所稱家庭成員，包括前配偶；而所稱家庭
    暴力罪者，謂家庭成員間故意實施家庭暴力行為而成立其他
    法律所規定之犯罪，家庭暴力防治法第三條第一款，第二條
    、第二款分別定有明文。證人丙○○既係被告之前配偶，應
    係家庭暴力防治法所稱家庭成員。核被告所為係犯刑法第三
    百零五條之恐嚇危害於安全罪，被告與證人丙○○間具有前
    述之家庭成員關係，係屬家庭暴力防治法第二條第二項之家
    庭暴力罪。檢察官雖認被告所為，係犯刑法第一百七十三條
    第三項、第一項之放火燒毀現有人所在之建築物未遂罪，惟
    證人即現場目擊者甲○○於本院審理時證述：被告於九十七
    年一月十四日十八時五十分許，前往丙○○位在臺中縣后里
    鄉○○路四七三巷三十號之租屋處，將攜帶之汽油潑灑在該
    屋鋁門外粉紅磁磚處，再以打火機點燃汽油燃燒，惟火勢沒
    有很大，範圍約一臺尺寬，高度很矮約四、五吋，其使用地
    板上之地墊覆蓋即將火勢撲滅，屋內沒有物品遭燒燬，僅該
    屋鋁門外粉紅磁磚處被燒黑，且被告潑灑汽油點火處，其火
    勢亦不致延燒至其他物品等語（本院卷第三二頁背面至三四
    頁），核與現場照片四張所示門外磁磚確有黑色著火痕跡之
    情相符。可知被告所倒汽油並點火之處，係於鋁門外之磁磚
    ，而未向屋內，或其他易燃物潑灑，而被告為一智慮成熟之
    成年人，當知如欲放火燒燬建築物或住宅，除需有點火引燃
    之物，仍須有足以延燒之易燃物，方足以引燃大火，燒燬房
    屋之理，苟其確有放火燒燬房屋之意，何以選擇非易燃物，
    亦不易延燒之門外磁磚處倒汽油，故被告主觀上是否確有放
    火燒燬建築物或住宅之意思，尚有疑義。再按汽油為液態，
    倒在地上，會朝四周漫開，而依證人甲○○前開所述，當時
    火勢沒有很大，範圍約一臺尺寬，高度很矮約四、五吋，其
    使用地板上之地墊覆蓋即將火勢撲滅等語，依汽油之物理特
    性與前開火勢大小及範圍，可知被告所倒之汽油甚少。再參
    照起訴書所載，被告係購買三百元之汽油，依當時之汽油價
    格，汽油數量應約有八、九公升之譜，足見被告當時持有之
    汽油達八、九公升之多，被告倒汽油之際，亦未遭人阻擋，
    苟其確有放火燒燬房屋之意，何以未將大部分之汽油倒出，
    潑灑並引然？準此，被告前往前開處所，既已備有約八、九
    公升之汽油一桶，衡情如其主觀上有意燒燬上開房屋，僅須
    將大量之汽油潑灑於房屋鋁門之紗門上、軌道溝，或向屋內
    潑灑，再點火引燃大火，使其延燒屋內機車或其他易燃物，
    將更易使房屋燒燬，惟被告僅在該屋鋁門外，火勢不易延燒
    之粉紅磁磚處倒出少量汽油點火引燃，而為證人甲○○使用
    地墊覆蓋將火勢撲滅。故依被告所倒汽油之位置、範圍，與
    實際引燃後之火勢大小，再參酌證人甲○○係該屋之屋主，
    亦係當場見聞火勢，並將火勢撲滅之人，其就火勢之大小及
    危險性之感受應較他人更為真切，其於本院審理時亦證述：
    ( 被告樣倒汽油，如沒有被人發現滅火，是否會延燒或燒燬
    其他東西？)不會等語 (本院卷第三四頁)，是亦足認前開火
    勢在客觀上亦無法延燒或燒燬該房屋。承上可知，被告主觀
    上是否確有放火燒燬現有人所在建築之故意，尚存有合理之
    懷疑存在，且被告前開放火行為在客觀上，亦不足以引發大
    火燒燬建築物。準此，既無足夠之積極證據，使本院形成被
    告確具有燒燬現有人所在建築物之故意，則檢察官認被告涉
    犯上開放火燒燬現供人使用之住宅未遂罪，容有未洽，惟與
    本案之社會基本事實同一，自應由本院變更起訴法條，附此
    敘明。爰審酌被告前因放火燒燬證人丙○○之機車，致生公
    共危險，業經緩起訴處分確定，猶不知悔改，僅因細故與證
    人丙○○發生爭執，即心生不滿而於證人丙○○租屋一樓處
    ，放火恫嚇證人丙○○，使其心生恐懼，嚴重影響社會治安
    與秩序，惟念其犯後坦承犯行，犯後態度尚稱良好暨其犯罪
    之動機、目的、手段等一切情狀，量處如主文所示之刑，並
    諭知易科罰金之標準。
四、起訴書另載明被告放火毀損告訴人丁○○所有車牌號碼八六
    一二－ＬＱ號自小貨車車斗之襯墊部分，業經告訴人撤回告
    訴，由本院另為公訴不受理判決，併此敘明。
另涉犯刑法第據上論斷，應依刑事訴訟法第二百九十九條第一項
前段、第三百條，家庭暴力防治法第二條第二款，刑法第三百零
五條、第四十一條第一項前段，刑法施行法第一條之一第一項、
第二項前段，判決如主文。
本案經檢察官己○○到庭執行職務。
中    華    民    國    97    年    7    月     8     日
                  刑事第十四庭審判長  法  官  陳  葳
                                      法  官  洪堯讚
                                      法  官  劉逸成
上正本證明與原本無異。
如不服本判決，應於收受送達後十日內向本院提出上訴書狀（應
敘述具體理由並附繕本）。
上訴書狀如未敘述理由，應於上訴期間屆滿後二十日內補提理由
書於本院。
                                      書記官  陳青瑜
中    華    民    國    97    年    7    月     8     日
附錄論罪科刑法條
中華民國刑法第305條
以加害生命、身體、自由、名譽、財產之事，恐嚇他人致生危害
於安全者，處二年以下有期徒刑、拘役或三百元以下罰金。


司法院資訊處製作；財團法人民間司法改革基金會備份。
